【裁判字號】    97,交聲更,4
【裁判日期】    971117
【裁判案由】    聲明異議
【裁判全文】
臺灣屏東地方法院交通事件裁定         97年度交聲更字第4號
原處分機關  交通部公路總局高雄區監理所屏東監理站
異  議  人  甲○○
即受處分人
上列異議人因違反道路交通管理處罰條例案件，不服交通部公路
總局高雄區監理所屏東監理站中華民國97年2 月21日屏監違字第
裁82-AIK301414號違反道路交通管理事件裁決書所為之處分（原
舉發通知單：北市警交大字第AIK301414 號）而聲明異議，本院
裁定如下：
    主  文
異議駁回。
    理  由
一、原處分意旨略以：異議人即受處分人甲○○於民國92年9月4
    日20時10分許，騎乘車牌號碼QJQ-650號輕型機車，行經臺
    北市○○區○○路與基隆路口，因不依規定兩段式左轉，為
    臺北市政府警察局信義分局交通分隊員警乙○○攔停後，依
    「掌電攔停」方式製單當場舉發。嗣異議人未依規定期限自
    行繳納罰鍰，原處分機關認異議人違反道路交通管理處罰條
    例第48條第1項第2款之規定，於97年2月21日裁處罰鍰新臺
    幣（以下未特別註明貨幣單位者，亦同）1800元，並依同條
    例第63條第1項第1款之規定記違規點數1點等語。
二、異議意旨略以：伊對舉發事由根本毫不知情，亦未見舉發通
    知單；且本件違規事由係發生於92年9月4日，然舉發通知單
    竟於93年2月13日始行填單，已逾道路交通管理處罰條例第
    90條所定之3個月舉發期限；再者，上開機車已於94年3月8
    日辦理報廢，原處分機關於97年2月21日以本件裁決書裁處
    罰鍰，容有疑義。綜上，請求撤銷裁決處分云云。
三、按行政罰法業於94年2月5日制訂公布，並自95年2月5日起施
    行，該法第5條規定：「行為後法律或自治條例有變更者，
    適用行政機關最初裁處時之法律或自治條例。但裁處前之法
    律或自治條例有利於受處罰者，適用最有利於受處罰者之規
    定。」而道路交通管理處罰條例所定罰鍰、吊扣或吊銷駕駛
    執照、記點等之裁罰，係屬行政罰法中所稱行政罰之性質，
    故有上開行政罰法第5條規定之適用。又道路交通管理處罰
    條例第48條第1項第2款及第63條第1項第1款，於94年12 月
    28日修正公布，自95年7月1日施行，比較修法前對於駕駛人
    轉彎時，不依標誌、標線、號誌指示者，處銀元200元以上
    600元以下即新臺幣600元以上1800元以下罰鍰，並記違規點
    數1點，而與修法後係規定處罰駕駛人新臺幣600元以上1800
    元以下罰鍰，並記違規點數1 點，兩者並無不同，故依行政
    罰法第5 條之規定，本件應適用行政機關裁處時之法律即修
    正後道路交通管理處罰條例第48條第1 項第2 款、第63條第
    1 項第1 款之規定論處，合先敘明。
四、按駕駛人轉彎時，不依標誌、標線、號誌指示者，處新臺幣
    600元以上1800元以下罰鍰；違反前開規定者，並予記違規
    點數1點；本件裁罰時之道路交通管理處罰條例第48條第1項
    第2款及第63條第1項第1款分別定有明文。經查：
（一）關於異議人於上開時地，騎乘機車不依標誌指示而違反應
      兩段式左轉之違規事實，業據證人即舉發本件違規行為之
      員警乙○○於本院訊問時結證：伊知悉本件舉發爭議，因
      異議人曾提出申訴，故伊對此事仍有印象；案發前異議人
      原駛於信義路由東往西方向，而該路段與基隆路之交會口
      需兩段式左轉，惟異議人竟未依規定即直接從信義路彎入
      南向基隆路，伊斯時就站在基隆路口執勤，所以很清楚地
      看到上開違規情節，便旋即攔下異議人並示意其停車，而
      後依照一般舉發程序，要求異議人出示駕行照，並告知其
      違規事實為何，同時利用掌上型電腦鍵入舉發資料並列印
      存根聯、通知單交由異議人簽收，而完成當場舉發之程序
      ；又案發距今業已超過5年，故對於異議人遭當場舉發後
      是否有任何特殊反應，伊已無法精確回憶，但本件舉發應
      無問題，蓋伊長年值勤之經驗和認知，一切程序均係照章
      辦事，亦皆按照「掌電攔停」作業方式將異議人簽收情形
      核實登載等語明確（見交聲更卷第26頁反面-第27頁），
      並有證人乙○○庭呈「掌電攔停」空白列印聯單1份、臺
      北市政府警察局信義分局97年1月30日北市警信分交字第
      09730179800號書函影本1份、機車車籍明細表1紙、現場
      圖1份、系爭違規地點全景照片5張、歷史案件明細表1紙
      、舉發通知單影本1紙等前開申訴案件之相關資料附卷為
      憑（見交聲更卷第29-39頁）。
（二）而本件舉發所採行之「掌電攔停」，係指依法執行交通稽
      查任務人員發現違規駕駛人後，當場攔停並隨即使用掌上
      型電腦鍵入資料暨列印存根聯，請違規駕駛人簽名，再列
      印通知單交付違規駕駛人收執之舉發方式；若違規行為人
      有拒絕簽名或收執之情形，稽查人員則於掌上型電腦系統
      內「收受通知聯者簽章」欄位處，將資料狀態登載為「已
      簽未收」或「拒簽收」，再行列印存根聯、通知單。嗣稽
      查人員返隊後，續而彙整上開掌上型電腦舉發資料，製成
      「一般式舉發通知單」以移送裁罰機關，存根聯則由舉發
      機關依法保管1 年。此有臺北市政府警察局信義分局97年
      4 月11日北市警信分交字第09730754400 號、97年9 月17
      日北市警信分交字第09732128700 號函覆結果在卷可查（
      見交聲卷第20頁、交聲更卷第20頁）。是本件舉發因以掌
      電攔停之方式所為，於員警當場攔停異議人時已完成舉發
      通知之程序，異議人並於證人乙○○以掌上型電腦列印之
      存根聯、通知單上簽名收執，此觀卷附依掌上型電腦舉發
      資料印製之「一般舉發通知單」上，「收受通知聯者簽章
      」欄位處係登載「已簽收」，而非「已簽未收」或「拒簽
      收」等情可證（見交聲更卷第13頁）。綜上，異議人前因
      本件違規行為，遭舉發單位當場製單舉發乙節，堪予認定
      。
（三）至異議人雖指稱：對舉發事由根本毫不知情，亦未見舉發
      通知單云云。然本件舉發時以掌電攔停方式列印之存根聯
      ，雖已因法定保存期限1年屆滿而不復存在，有上開臺北
      市政府警察局信義分局函覆為憑（見交聲更卷第20頁），
      因此已無從調取異議人於遭攔停後之原件簽收情形。然而
      ，依法執行交通稽查任務人員製單舉發違反道路交通管理
      處罰條例所列之違規事實，本質上為行政處分，係公務員
      基於職務上之權力，依法就特定之具體事件所為具公法上
      效果之單方行政行為，基於公務員為公法上行為具有公信
      力之原則，該行政行為當可被推定為真正，其據以依法處
      分之事實認定亦應推認正確，此觀立法者賦予行政機關制
      定違反道路交通事件統一裁罰基準及處理細則，以達其維
      護交通秩序、安全之行政目的自明。而稽查人員取締交通
      違規事件，其以科學儀器照相採證者，固然足以據為交通
      違規事實之證明，惟立法者亦容認稽查人員得因目擊違規
      事項，而當場攔截、製單舉發，此由「當場攔截、製單舉
      發」俱乏相類於「逕行舉發」之採證限制即知（道路交通
      管理處罰條例第7條、第7條之2規定參照）。是本件違規
      事實係由員警以「掌電攔停」方式完成當場舉發之程序，
      證人乙○○並於本院具結證稱前開舉發過程，考諸其與異
      議人素不相識，亦無仇隙，當無自陷偽證罪之處罰而構詞
      誣指之理，且證人乙○○係執行公務之警察，並為目睹異
      議人前開違規行為之證人，而其前開證述情節復核無違背
      經驗、論理法則之處，故本件以「掌電攔停」方式之舉發
      經過，既查無何等捏造事實或違法取締之情事，則執勤員
      警本其維護交通秩序、安全職責所為之舉發，自應受到合
      法、正確之推定。從而，聲明異議意旨謂：不知舉發事由
      ，亦未見舉發通知單云云，即難遽採。
（四）按違反本條例之行為，自行為成立之日起；行為有連續或
      繼續之狀態者，自行為終了之日起，逾3個月不得舉發，
      道路交通管理處罰條例第90條前段定有明文。又違規駕駛
      人非當場查獲之人，或係經逕行舉發者，舉發機關應另行
      送達舉發通知單，違反道路交通管理事件統一裁罰基準及
      處理細則第11條亦規定甚詳。查本件違規事由係發生於92
      年9月4日，經員警當場攔停異議人，並以掌電攔停之方式
      完成舉發程序，嗣後再彙整上開掌上型電腦舉發資料，製
      成「一般式舉發通知單」以移送裁罰機關乙節，均詳前所
      述。則本件既然為當場舉發，依法本無庸另行送達舉發通
      知單，至彙整掌電攔停系統資料製成之「一般式舉發通知
      單」，則僅為舉發單位移送裁罰機關時所用。由是，本件
      違規案之「一般式舉發通知單」作業過程，雖因斯時掌上
      型電腦系統異常，導致該筆舉發資料延宕至「93年2月13
      日」始移送原處分機關列管，故而製成「一般式舉發通知
      單」時，其填單時間記錄為「93年2月13日」，此有臺北
      市政府警察局交通警察大隊97年4月21日北市警交大執字
      第09731871400號函、臺北市政府警察局交通警察大隊合
      場辦公室作業中心歷史案件明細表各1紙附卷可稽（見交
      聲卷第21-22頁），惟上開作業耽擱縱造成移送原處分機
      關之時間有所延宕，然此延宕至多僅可能影響原處分機關
      之「裁罰時效」，尚無從改變「異議人於違規時即遭當場
      攔停並予舉發完畢」之既成事實。準此，舉發機關為本件
      舉發權之行使，未逾道路交通管理處罰條例第90條規定之
      3個月舉發期限，其舉發自屬合法。聲明異議意旨指稱：
      本件違規事由發生於92年9月4日，惟舉發通知單竟於93年
      2月13日始行填單，已逾舉發期限云云，顯有誤會而不足
      為採。
（五）聲明異議意旨另稱：上開機車業於94年3月8日辦理報廢，
      原處分機關於97年2月21日以本件裁決書裁處罰鍰，容有
      疑義云云。查本件裁罰事由係以異議人於92年9月4日之違
      規事實為據，而上開機車於裁罰時究係堪用或報廢，自與
      裁罰權得否發動毫無關連。是異議人以前情異議，顯屬無
      據而自難為採。
（六）末按道路交通管理、處罰，依本條例規定；本條例未規定
      者，依其他法律規定；道路交通管理處罰條例第2條定有
      明文。又按行政罰之裁處權，因3年期間之經過而消滅；
      前項期間，自違反行政法上義務之行為終了時起算。但行
      為之結果發生在後者，自該結果發生時起算；本法施行前
      違反行政法上義務之行為應受處罰而未經裁處，於本法施
      行後裁處者，除第15條、第16條、第18條第2項、第20條
      及第22條規定外，均適用之；前項行政罰之裁處權時效，
      自本法施行之日起算；行政罰法第27條第1項、第2項，第
      45條分別定有明文。是行政罰法於95年2月5日施行之日起
      ，對於施行前未經裁處之行政罰，其裁處權時效應自95年
      2月5日起算3年為準。從而，原處分機關雖在本件違規時
      間即92年9月4日後，遲於97年2月21日始為裁罰，惟揆諸
      上開說明，裁罰權時效之起算點既於95年2月5日起算3年
      ，是本件裁罰應未罹於時效而仍屬合法，特此敘明。
五、綜上所述，異議人確有機車未依規定兩段式左轉之違規，堪
    認無疑，原處分機關依裁罰時之道路交通管理處罰條例第48
    條第1項第2款、第63條第1項第1款之規定，裁處異議人罰鍰
    1800元併記違規點數1點，核無違誤，本件異議為無理由，
    自應將其異議駁回。
據上論斷，應依道路交通管理處罰條例第87條第2項，道路交通
案件處理辦法第19條，裁定如主文。
中    華    民    國    97    年     11    月    17   日
                  交通法庭    法  官  江振源
以上正本證明與原本無異。
如不服本裁定應於收受送達後5日內向本院提出抗告書狀敘述抗
告之理由抗告於臺灣高等法院高雄分院。
中    華    民    國    97    年    11    月    19    日
                                書記官  潘豐益


司法院資訊處製作；財團法人民間司法改革基金會備份。
